臺灣高雄地方法院交通事件裁定　　　　 95年度交聲字第853號
原處分機關　高雄市政府
異　議　人　甲○○
上列異議人因違反道路交通管理處罰條例案件，對於高雄市政府
所為之裁決處分（處分案號：高市府交裁字第32-E00000000號）
聲明異議，本院裁定如下：
    主  文
原處分撤銷。
甲○○汽車駕駛人，行經有燈光號誌管制之交岔路口闖紅燈，處
罰鍰新臺幣壹仟捌佰元，並記違規點數點。
    理  由
一、聲明異議意旨略以：受處分人即異議人甲○○於民國95年5
    月26日下午11時26分許騎乘車牌號碼XWU-505 號重型機車行
    經新竹市○○路與食品路路口時，僅有超越停止線，並未闖
    紅燈之違規情事，且異議人並未收受舉發違反道路交通管理
    事件通知單及違規車輛採證照片，因而逾期未繳付罰款，故
    提起本件異議。
二、按汽車駕駛人，行經有燈光號誌管制之交岔路口闖紅燈者，
    處新台幣1800元以上5400元以下罰鍰；次按車輛面對圓形紅
    燈表示禁止通行，不得超越停止線或進入路口，道路交通標
    誌標線號誌設置規則第206 條第5 款第1 目，亦有明文。又
    按汽車駕駛人之行為有其他違規行為經以科學儀器取得證據
    資料之情形，當場不能製單舉發者，得對汽車所有人逕行舉
    發處罰；前開逕行舉發，應記明車輛牌照號碼、車型等可資
    辨明之資料，查明汽車所有人姓名或名稱、住址後，製單舉
    發處罰之，道路交通管理處罰條例第53條、第7 條之2 第1
    項第6 款、第2 項分別定有明文。末按當事人變更其送達之
    處所而不向行政機關陳明，致有應為送達之處所不明者，行
    政機關得依職權命為公示送達，行政程序法第78條第3 項復
    規定甚詳。至送達，不能依前2 條規定（行政程序法第72條
    之普通送達、第73條之補充送達及留置送達）為之者，得將
    文書寄存送達地之地方自治或警察機關，並作送達通知書兩
    份，一份黏貼於應受送達人住居所、事務所、營業所或其就
    業處所門首，另一份交由鄰居轉交或置於該送達處所信箱或
    其他適當位置，以為送達；前項情形，由郵政機關為送達者
    ，得將文書寄存於送達地之郵政機關；行政程序法第74條第
    1 項、第2 項雖定有明文；然行政機關為寄存送達之前提，
    必為應受送達人仍係居住於應受送達處所，且無法依照上開
    普通、補充及留置等送達方式送達者，始能予以寄存送達，
    假若應受送達人之住所已非在該原先之應受送達處所，而應
    受送達人亦未向該管行政機關陳報變更後之應受送達處所，
    則於此情形下，行政機關應係依照前述公示送達之相關規定
    以為送達，而不能逕以寄存送達之方式為之。
三、經查：
(一)、異議人於95年5 月26日下午11時26分許騎乘車牌號碼XWU-
    505 號重型機車行經新竹市○○路與食品路路口時，有闖紅
    燈之違規行為，有新竹市警察局竹市警交字第E00000000 號
    舉發違反道路交通管理事件通知單1 份及違規採證照片2 張
    附卷可參。又觀之前述違規採證照片，其中第1 張違規照片
    攝得異議人騎乘上開車輛於95年5 月26日23時26分許，於紅
    燈啟亮後45秒3 （即相片中字幕數字第2 排之「R453」），
    在上開交岔路口逾半車身通過設置該交岔路口之停止線；另
    第2 張違規照片則攝得該車於紅燈啟亮後46秒3 （即字幕數
    字第2 排所顯示之「R463」即表示紅燈亮起已46秒3） 向前
    持續行駛之事實，有舉發照片及新竹市警察局交通隊警員乙
    ○○到庭證述綦詳（見本院卷第14頁）。由第2 張採證照片
    異議人車尾煞車紅燈已亮起觀之，雖可確定異議人已採取煞
    車動作，並未通過該路路口。然依前述規定異議人於遇有圓
    形紅燈啟亮，依法原應停止於停止線之前方，不得超越停止
    線，又其超越停止線後停止於行人穿越道上，此舉已影響橫
    向行人之通行安全，應屬闖紅燈無誤，其所辯顯不可採，異
    議人於前揭時地有闖紅燈之違規事實，應可認定。
(二)、前開新竹市警察局竹市警交字第E00000000 號舉發違反道路
    交通管理事件通知單，經舉發單位即新竹市警察局依據上述
    道路交通管理處罰條例第7 條之2 第1 項第6 款、第2 項等
    規定逕行舉發後，隨即根據上開重型機車車籍資料上所登記
    之車主地址，於95年6 月26日掛號郵寄送達異議人，經郵政
    機關於95年6 月27日前往投送，惟未送達予異議人，並未載
    明係何原因而無法送達異議人，經新竹市警察局辦理寄存送
    達，後因無人收受而招領逾期，遭郵政機關予以退回，雖有
    新竹市警察局95年11月23日竹市警交字第0950044997號函、
    及函附退回之舉發通知單掛號郵件1 紙及送達證書影本等在
    卷足憑。然異議人已於95年6 月13日遷至新竹市○○路56號
    12樓之2 居住，有戶籍謄本在卷可憑。足見本件違規通知單
    郵寄送達時，異議人業已變更其應受送達之處所。又異議人
    既有變更應受送達之處所，並未依照道路交通安全規則第23
    條第1 項之相關規定，向監理機關申請變更該重型機車車籍
    資料上之車主地址，致有應為送達之處所不明之情形，並據
    前開退回之舉發通知單掛號郵件，亦得知有應為送達之處所
    不明之情事。是以，參照前述說明，上開舉發單位即新竹市
    警察局理應依職權命為公示送達，自不能僅因該舉發通知單
    函件遭投遞郵局退回，即率然認定異議人係屬寄存送達逾期
    之情形，至未依據行政程序法第78條第1 項第1 款之規定為
    公示送達。從而，足見舉發單位就本件舉發通知單之送達程
    序，於法尚有違誤。
(三)、依照「違反道路交通管理事件統一裁罰基準及處理細則」第
    2 條第2 項之違反道路交通管理事件統一裁罰基準表，以及
    同細則第41條之規定可知，違反道路交通管理事件之裁罰基
    準，係以當事人接到違規舉發通知書後，「有無逾越到案日
    期繳納罰款及到案與否」，為設定裁決罰鍰數額準據之一，
    故行為人有無於到案日期前繳交罰鍰或到案與否，對於行為
    人究應處以較低額或較高額之罰鍰，本具有相當之決定性。
    另因違反道路交通管理事件之處罰為一行政秩序罰，其對於
    違規之行為人所為之處罰，顯然影響行為人之權利義務，性
    質上為負擔之行政處分，是其應有行政法基本原則之要求—
    —即行政行為應遵循公正、公開與民主之程序，確保依法行
    政原則，以保障人民權益，增進人民對行政之信賴（此亦為
    行政程序法第1 條開宗明義所揭示），故為保障違反道路交
    通管理事件行為人之權益，舉發單位本應於舉發通知單上，
    詳為記載「應到案日期」及「應到案處所」，以利行為人得
    遵期到案繳交罰款，或對其違規之行為有陳述、爭執之機會
    。然如前述，本件舉發通知單既未經合法送達，則異議人顯
    然無從根據該舉發通知單上之「應到案日期」及「應到案處
    所」等內容，遵期到案繳交罰款，或對其違規之行為有陳述
    、爭執之機會，故原處分機關就此疏漏，並未依循「違反道
    路交通管理事件統一裁罰基準及處理細則」第31條第1 項之
    相關規定，加以審查並要求舉發單位補正而另行合法通知異
    議人，後來即逕以異議人之違規事實明確，而對異議人處以
    法定最高額罰鍰新台幣4500元，經核於法尚非適當，故異議
    人執此而指摘原裁決處分不當，應屬有理。
四、綜上所述，本件原裁決處分既有前述違法情形，故應由本院
    裁定將原處分撤銷。然因異議人於前揭時、地，在設有燈光
    號誌管制路口闖紅燈之違規事實，既可認定，故本院仍應依
    照道路交通管理處罰條例第53條規定，並審酌上開違規情節
    之輕重，另為異議人如主文第2 項所示之諭知，以資適法。
五、據上論斷，應依道路交通案件處理辦法第20條前段，裁定如
    主文。
中　　華　　民　　國　　96　　年　　3 　　月　　14　　日
                  交通法庭      法　官  陳宛榆
以上正本證明與原本無異。
如不服本裁定應於送達後5日內向本院提出抗告狀。
中　　華　　民　　國　　96　　年　　3 　　月　　14　　日
                                書記官  劉甄庭
